【裁判字號】    97,消債更,184
【裁判日期】    981130
【裁判案由】    更生事件
【裁判全文】
臺灣新竹地方法院民事裁定           97年度消債更字第184號
聲  請  人  甲○○
代  理  人  陳水聰律師
上列當事人因消費者債務清理事件聲請更生，本院裁定如下：
    主  文
債務人甲○○自中華民國九十八年十一月三十日下午四時時起開
始更生程序。
命司法事務官進行本件更生程序。
    理  由
一、按債務人不能清償債務或有不能清償之虞者，得依本條例所
    定更生程序，清理其債務；債務人無擔保或無優先權之債務
    總額未逾1200萬元者，於法院裁定開始清算程序或宣告破產
    前，得向法院聲請更生；債務人對於金融機構因消費借貸、
    自用住宅借款、信用卡或現金卡契約而負債務，在聲請更生
    或清算前，應提出債權人清冊，以書面向最大債權金融機構
    請求協商債務清償方案，並表明共同協商之意旨；債務人與
    金融機構協商成立者，不得聲請更生或清算。但因不可歸責
    於己之事由，致履行顯有重大困難者，不在此限；本條例施
    行前，債務人依金融主管機關協調成立之中華民國銀行公會
    會員，辦理消費金融案件無擔保債務協商機制與金融機構成
    立之協商，準用前項之規定；法院開始更生程序之裁定，應
    載明其年、月、日、時，並即時發生效力；法院裁定開始更
    生或清算程序後，得命司法事務官進行更生或清算程序，必
    要時得選任律師、會計師或其他適當之自然人或法人一人為
    監督人或管理人，消費者債務清理條例第3條、第42條第1項
    、第151條第1項、第5項、第6項、第45條第1項、第16條第1
    項分別定有明文。
二、本件聲請人即債務人聲請意旨略以：聲請人於消費者債務清
    理條例施行前，曾依照中華民國銀行公會會員辦理消費金融
    案件無擔保債務協商機制與金融機構成立協商，於民國95年
    6月起分80期0利率，每月以新臺幣（下同）16,711元依各債
    權銀行債權金額比例清償。惟因聲請人薪資僅25,000元，該
    協商條件已超過聲請人所能負擔，繳納數月後因而毀諾；又
    聲請人之母已年老且為中度殘障又無謀生能力，及配偶現亦
    失業，且尚有2 個小孩要養，故除負擔自己外，還需扶養一
    家老小4 人，是因非可歸責於聲請人之事由，致履行原協商
    條件有重大困難。聲請人無擔保或無優先權之債務總額亦未
    逾1,200 萬元，復未經法院裁定開始清算程序或宣告破產，
    爰向本院聲請更生等語。
三、經查：
（一）聲請人所主張之上開事實，業據提出財產及收入狀況說明
      書、債務人清冊、債權人清冊、財團法人金融聯合徵信中
      心金融機構債權人清冊、財團法人金融聯合徵信中心綜合
      信用報告、聲請人94、95、96年綜合所得各類所得資料清
      單、財產歸屬資料清單、戶籍謄本、勞保投保資料、稅務
      電子閘門財產所得調件明細表、債務協商協議書、薪資轉
      帳存摺、房屋租賃契約、聲請人之母之中度殘障手冊等件
      為憑。
（二）本件聲請人前於95年5 月間，業就其積欠各金融機構之無
      擔保債務，利用金融主管機關協調成立之中華民國銀行公
      會會員辦理消費金融案件無擔保債務協商機制，與各債權
      銀行成立協商，約定自95年6 月起分80期0 利率，每月以
      16,711元依各債權銀行債權金額比例清償債務。嗣於97年
      5 月毀諾未再還款，已據最大債權銀行函覆，有協議書、
      無擔保債務還款計畫、申請人財務資料表、協商申請書等
      影本在卷可稽，堪可認定。是依消費者債務清理條例第15
      1 條第5 項但書之規定，聲請人須有不可歸責於己之事由
      致履行顯有重大困難，始得聲請更生，合先敘明。
（三）本院審酌聲請人於95年6 月間與債權銀行達成協商時，95
      年度及96年度之平均月收入分別約為25,356元及31,729元
      ，扣除每月還款16,711元後分別尚餘8,645 元及15,018元
      。按扶養程度，應按受扶養權利者之需要，與負扶養義務
      者之經濟能力及身分定之，民法第1119條定有明文。聲請
      人之母親係殘障且無謀生能力，有殘障手冊影本一件在卷
      可稽，聲請人並有聲請人2 名子女年幼須扶養，並與其配
      偶各負擔2 分之1 扶養義務，以行政院公佈97年臺灣省低
      收入戶最低生活費用每人每月為9,829 元（已包含食、衣
      、住、行及育、樂所有支出）為計算基準，扶養費計為（
      9,829 3） 2 ＝14,744元，另加聲請人本人之生活費
      ，總計為9,829 ＋14,744＝24,573元。又聲請人配偶現仍
      失業，故聲請人亦須負擔其配偶生活及扶養費用之重擔(
      即24,573＋24,573=49,146 元)， 實已超過扣除協商還款
      之剩餘金額，更非在其所能還款能力範圍內。另聲請人前
      遭遠東國際商業銀行聲請本院強制扣薪3 分之1 ，業經調
      閱本院97年度執字15870 號強制執行事件卷宗無訛，且聲
      請人名下亦無其他財產，有財產所得歸戶明細表可參。是
      債務人履行顯有重大困難，且難以支應生活所需，而發生
      毀諾無法履行協商方案，應具有不可歸責之事由，尚屬可
      信。
（四）綜上所述，本件聲請人既與最大債權銀行進行實質協商而
      不成立，復未經法院裁定開始清算程序或宣告破產，其無
      擔保或無優先權之債務總額未逾1,200 萬元，又查無消費
      者債務清理條例第6 條第3 項、第8 條或第46條各款所定
      駁回更生聲請之事由存在，則債務人聲請更生，洵屬有據
      ，應予准許，並依上首開規定命司法事務官進行本件更生
      程序。
四、依首揭法條裁定如主文。
中    華    民    國    98    年    11     月    30   日
              民事第一庭    法      官  陳順珍
上為正本係照原本作成。
如不服本裁定，應於裁定送達後10日內，以書狀向本院提出抗告
，並繳納抗告費新臺幣1,000元。
中    華    民    國    98    年    11    月     30   日
                            書  記  官  陳筱筑


司法院資訊處製作；財團法人民間司法改革基金會備份。
